【裁判字號】    99,訴,725
【裁判日期】    990930
【裁判案由】    毒品危害防制條例
【裁判全文】
臺灣基隆地方法院刑事判決               99年度訴字第725號
公  訴  人  臺灣基隆地方法院檢察署檢察官
被      告  乙○○
上列被告因毒品危害防制條例案件，經檢察官提起公訴（99年度
偵字第3449號），被告於準備程序進行中，就被訴事實為有罪之
陳述，經本院合議庭裁定由受命法官獨任進行簡式審判程序，判
決如下：
    主  文
乙○○施用第一級毒品，累犯，處有期徒刑柒月，扣案之第一級
毒品海洛因貳包（驗餘淨重合計貳點壹陸公克）併同無法析離之
包裝袋沒收銷燬之，扣案之注射針筒貳支、塑膠藥杓貳支，均沒
收；又施用第二級毒品，累犯，處有期徒刑參月，扣案之第二級
毒品甲基安非他命壹包（毛重零點陸公克）併同無法析離之包裝
袋沒收銷燬之，扣案之同上塑膠藥杓貳支沒收之；應執行有期徒
刑捌月，扣案之第一級毒品海洛因貳包（驗餘淨重合計貳點壹陸
公克）併同無法析離之包裝袋、第二級毒品甲基安非他命壹包（
毛重零點陸公克）併同無法析離之包裝袋，均沒收銷燬之，扣案
之注射針筒貳支、塑膠藥杓貳支，均沒收。
    事  實
一、乙○○有下列前案紀錄（構成累犯），及施用毒品執行觀察
    、勒戒、強制戒治之紀錄：
  (一)前曾因2 次施用第二級毒品安非他命案件，經觀察、勒戒後
    ，均認無繼續施用毒品之傾向，各於民國87年6 月24日、88
    年9 月9 日釋放出所，並分別由臺灣高等法院於88年7 月19
    日以87年度上易字笫3634號免刑判決，及由臺灣基隆地方法
    院檢察署檢察官於88年9 月6 日以88年度毒偵字第96、102
    號為不起訴處分確定。
  (二)又因分別施用第一級毒品海洛因及第二級毒品安非他命案件
    ，經臺灣基隆地方法院檢察署檢察官提起公訴並送強制戒治
    ，經本院於90年3 月19日，以89年度訴字第757 號分別判處
    有期徒刑7 月、4 月，應執行有期徒刑10月確定；強制戒治
    部分，則於91年7 月13日執行完畢。
  (三)復因分別施用第一級毒品海洛因及第二級毒品安非他命案件
    ，經本院於91年7 月26日，以91年度訴字第256 號分別判處
    有期徒刑8 月、6 月，應執行有期徒刑1 年確定，上開2 案
    接續執行，於93年4 月13日執行完畢。
  (四)再因施用第一級毒品海洛因案件，經本院於94年5 月9 日，
    以94年度訴字第175 號判處有期徒刑1 年確定。復因竊盜案
    件，經本院判處有期徒刑4 月，上揭2 罪，經同法院於94年
    11月8 日以94年度聲字第927 號裁定應執行有期徒刑1 年3
    月確定，已於95年9 月29日執行完畢（構成累犯）。
  (五)其又因施用第一級毒品海洛因案件，經本院於97年4 月28日
    ，以97年度訴字第183 號判決判處有期徒刑7 月確定（甲罪
    ）。其復因2 次施用第一級毒品海洛因案件，再經本院於97
    年3 月31日，以97年度訴字第332 號分別判決判處有期徒刑
    7 月、7 月，應執行有期徒刑10月確定（乙罪）。其另因施
    用第一級毒品海洛因案件，經本院於97年5 月14日，以97年
    度訴字第620 號判決判處有期徒刑2 月確定（丙罪）。甲乙
    丙3 罪接續執行，合併由本院以97度聲字第839 號裁定應執
    行有期徒刑1 年6 月確定，於98年9 月9 日縮短刑期假釋出
    監並交付保護管束，已於99年1 月5 日管束期間屆滿，未經
    撤銷假釋，其未執行之刑以已執行論（構成累犯）。
二、詎其仍不思悔改，復基於施用第一級毒品之犯意，於99年7
    月19日上午9 時30分許，在臺北縣汐止市火車站前某處的自
    小客車內，以將第一級毒品海洛因置入注射針筒內，摻水混
    合注射手肘內側皮膚靜脈血管處之方式，非法施用第一級毒
    品海洛因1 次；另基於施用第二級毒品之犯意，於99年7 月
    18日23時許，在國道三號西湖休息站停車場之自小客車內，
    將第二級毒品甲基安非他命放入玻璃球吸食器（未扣案），
    再以打火機點燃燒烤吸食器底部產生煙霧吸食之方式，非法
    施用第二級毒品甲基安非他命1 次。嗣因另案通緝，於99年
    7 月19日中午12時許，在基隆市○○區○○路305 號對面之
    停車格內為警查獲，當場扣得海洛因2 小包（驗餘淨重合計
    2.16公克）、甲基安非他命1 小包（毛重0.6 公克）、其所
    有供施用第一級毒品海洛因用之注射針筒2 支及供施用第一
    、二級毒品用之塑膠藥勺2 支，並採尿送驗，呈毒品嗎啡、
    甲基安非他命陽性反應，而查悉上情。
三、案經基隆市警察局移送臺灣基隆地方法院檢察署檢察官偵查
    起訴。
    理  由
一、本件被告所犯者非為死刑、無期徒刑、最輕本刑為3 年以上
    有期徒刑之罪或高等法院管轄第一審案件，其於準備程序進
    行中，先就被訴事實為有罪之陳述，經告知其簡式審判程序
    之旨，並聽取公訴人及被告之意見後，本院依刑事訴訟法第
    273 條之1 第1 項之規定，裁定由受命法官獨任進行簡式審
    判程序，且依同法第273 條之2 規定，簡式審判程序之證據
    調查，不受第159 條第1 項、第161 條之2 、第161 條之3
    、第163 條之1 及第164 條至第170 條規定之限制，合先敘
    明。
二、上開事實，業據被告於本院準備程序及審理時坦承在卷，而
    被告為警查獲所採集之尿液經送台灣尖端先進生技醫藥股份
    有限公司以酵素免疫分析法初步檢驗鴉片類、安非他命類為
    陽性，並以氣相層析質譜分析法確認檢驗後，結果呈施用第
    一級毒品海洛因代謝後之嗎啡陽性反應及甲基安非他命陽性
    反應，有該公司濫用藥物檢驗報告、被告之尿液檢體委驗單
    各1 份附卷可稽，復參以酵素免疫分析或薄層定性分析等方
    式為初步篩檢者，檢驗結果固有相當程度偽陽性之可能，然
    以氣相層析質譜儀分析法之儀器為交叉確認者，檢驗結果出
    現偽陽性之機率則極低，因而具有公信力，核足為對被告為
    不利之認定。另有扣案上開物品為佐，而查獲之2 包白色物
    品，業經基隆市警察局刑事警察大隊初步鑑驗，及法務部調
    查局鑑定，檢出海洛因成分，有基隆市警察局刑事警察大隊
    毒品初步鑑驗報告書、法務部調查局濫用藥物實驗室鑑定書
    各1 份在卷可稽。扣案之白色晶體1 包（毛重為0.6 公克）
    ，屬毒品危害防制條例第2 條第2 項第2 款所規定之第2 級
    毒品安非他命之事實，此有基隆市警察局刑警大隊查獲毒品
    危害防制條例毒品初步鑑驗報告單1 份附卷可稽，足認上開
    扣案物品，屬違禁物。綜上，足認被告自白與事實相符。按
    施用第一、二級毒品為犯罪行為，毒品危害防制條例第十條
    第一項及第二項各定有處罰明文。故施用該毒品者，依前揭
    規定本應科以刑罰，惟基於施用毒品之人，兼有病患屬性，
    乃於刑事政策上對合於一定條件之施用者，依同條例第二十
    條、第二十三條之規定，施以觀察、勒戒及強制戒治之治療
    ，期以保安處分替代刑罰，戒斷其身、心癮。嗣因其程序過
    於繁雜，上揭條例於九十二年七月九日修正公布，自九十三
    年一月九日施行，將該第二十條、第二十三條之保安處分程
    序，單純區分為「初犯」、「五年內再犯」及「五年後再犯
    」三種；依其立法理由之說明：「初犯」，經觀察、勒戒或
    強制戒治後，應為不起訴處分或不付審理之裁定；經觀察、
    勒戒或強制戒治執行完畢釋放後，「五年內再犯」者，因其
    再犯率甚高，原實施之觀察、勒戒及強制戒治既已無法收其
    實效，爰依法追訴或裁定交付審理。至於經觀察、勒戒或強
    制戒治執行完畢釋放後，「五年後再犯」者，前所實施之觀
    察、勒戒或強制戒治已足以遮斷其施用毒品之毒癮，為期自
    新及協助其斷除毒癮，仍適用「初犯」規定，先經觀察、勒
    戒或強制戒治之程序。從而依修正後之規定，僅限於「初犯
    」及「五年後再犯」二種情形，始應先經觀察、勒戒或強制
    戒治程序，不能逕行起訴，亦即設為施用毒品罪起訴條件之
    限制。但倘被告於五年內已再犯，經依法再為保安處分或追
    訴處罰者，縱其第三次（或第三次以上）施用毒品之時間，
    在初犯之保安處分執行完畢釋放五年以後，即非屬「五年後
    再犯」之情形，且因前有「五年內再犯」情形，顯見其再犯
    率甚高，原實施之保安處分無法收其實效，毋庸仍予寬典處
    遇，而應依該條例第十條逕予刑罰制裁（最高法院98年度台
    非字第127 號判決意旨參照），經查被告前曾因2 次施用第
    二級毒品安非他命案件，經觀察、勒戒後，均認無繼續施用
    毒品之傾向，各於87年6 月24日、88年9 月9 日釋放出所，
    並分別由臺灣高等法院於88年7 月19日以87年度上易字笫36
    34號免刑判決，及由臺灣基隆地方法院檢察署檢察官於88年
    9 月6 日以88年度毒偵字第96、102 號為不起訴處分確定等
    情，亦有臺灣高等法院被告前案紀錄表存卷可參。綜上所陳
    ，被告於初犯觀察、勒戒於87年6 月24日執行完畢，5 年內
    業已再犯上述事實欄上述所示之施用毒品違反毒品危害防制
    條例案件，經法院裁定觀察、勒戒（保安處分）執行完畢，
    依照上述最高法院判決意旨，其又再犯本案施用第一級毒品
    海洛因及第二級毒品甲基安非他命，罪證明確，其犯行洵堪
    認定，自應依法論科。
三、論罪科刑部分：
  (一)查海洛因、甲基安非他命係毒品危害防制條例第2 條第2 項
    第1 款、第2 款所定之第一級與第二級毒品，核被告所為係
    犯毒品危害防制條例第10條第1 項之施用第一級毒品罪，及
    第10條第2 項之施用第二級毒品罪。被告持有第一級毒品海
    洛因及第二級毒品甲基安非他命之低度行為，應為施用第一
    級毒品及第二級毒品之高度行為所吸收，不另論罪。又被告
    所犯上開二罪名，其犯意各別，行為互殊，應予分論併罰。
  (二)被告有事實欄一、所載之前案紀錄暨科刑執行情形，有臺灣
    高等法院被告前案紀錄表在卷可稽，其於受有期徒刑之執行
    完畢後，5 年內故意再犯有期徒刑以上之本罪，為累犯，所
    犯上開2 罪，均應依刑法第47條第1 項之規定加重其刑。
  (三)爰審酌被告犯罪之動機在於解除生理之癮、曾有施用毒品之
    前科仍不知戒除，惟犯罪後坦承犯行，且所犯之施用毒品犯
    行乃戕害自己身心健康，並未危及他人等一切情狀，分別量
    處如主文所示之刑，並定應其執行之刑。
四、沒收部分：
  (一)扣案之第一級毒品海洛因2 包（驗餘淨重合計2.16公克）、
    第二級毒品甲基安非他命1 小包（毛重0.6 公克）均併同無
    法析離之包裝袋，包裝袋應與毒品整體視為查獲之毒品，依
    毒品危害防制條例第18條第1 項前段之規定，宣告沒收銷燬
    之（蓋無論以何種方式包裝袋與其內裝之毒品，包裝袋內均
    會有極微量毒品殘留，故上述包裝袋應整體視為查獲毒品，
    一併依前揭規定宣告沒收銷燬之，參見最高法院95年度臺上
    字第3739號、第73 54 號判決）。
  (二)另扣案之注射針筒2 支，係供被告施打注射施用第一級毒品
    海洛因所用之物，另塑膠藥勺2 支則係供分裝第一、二級毒
    品海洛因、甲基安非他命至吸食器內以便施用毒品之用，均
    為被告所有供其施用毒品之用，業據被告於偵訊及本院審理
    時供述明確，併依刑法第38條第1 項第2 款均宣告沒收之。
據上論斷，應依刑事訴訟法第273 條之1 第1 項、第299 條第1
項前段，毒品危害防制條例第10條第1 項、第2 項、第18條第1
項前段、第23條第2 項，刑法第11條、第47條第1 項、第51條第
5 款、第38條第1 項第2 款，判決如主文。
本案經檢察官甲○○到庭執行職務。
中    華    民    國    99    年    9     月    30    日
                  刑事第三庭法  官  黃永定
以上正本證明與原本無異。
如不服本判決應於收受本判決後10日內向本院提出上訴書狀，其
未敘述上訴理由者，並得於提起上訴後10日內向本院補提理由書
狀（均須按他造當事人之人數附繕本）「切勿逕送上級法院」。
中    華    民    國    99    年    9     月    30    日
                            書記官  劉珍珍
附錄論罪法條：
毒品危害防制條例第10條
I施用第一級毒品者，處6月以上5年以下有期徒刑。
II施用第二級毒品者，處3年以下有期徒刑。

司法院資訊處製作；財團法人民間司法改革基金會備份。
